【裁判字號】    96,上訴,2846
【裁判日期】    970829
【裁判案由】    強盜
【裁判全文】
臺灣高等法院臺中分院刑事判決        96年度上訴字第2846號
上  訴  人
即  被  告  丙○○
                    之3
選任辯護人  吳榮昌律師
上列上訴人因強盜案件，不服臺灣臺中地方法院95年度訴字第
3383號中華民國96年7月26日第一審判決（起訴案號：臺灣臺中
地方法院檢察署95年度偵字第14464號），提起上訴，本院判決
如下：
      主  文
原判決撤銷。丙○○無罪。
      理  由
一、公訴意旨略以：被告丙○○前於民國 (下同)90 年間，因搶
    奪案件經本院以91年上訴字第191號判處有期徒刑10月確定
    ；又於91年間因毒品案件經本院以91年度上訴字第1240 號
    判處有期徒刑1年2月確定，上開二罪接續執行至94年1月19
    日假釋付保護管束，迄94年3月29日保護管束期滿執行完畢
    。詎被告丙○○仍不知悔改，於94年10月24日凌晨4時44 分
    許，在台中市○○區○○路210號「全家便利商店」前使用
    門號0000000000號行動電話後，見鄰近之台中市○○區○○
    路212巷9號大樓大門未鎖，認有機可趁，竟意圖為自己不法
    之所有，穿戴塑膠手套及口罩（均未扣案），進入該大樓，
    搭乘電梯至6樓陽台，發現相連之隔壁棟大樓6樓處放置有木
    梯1座，乃跨越至隔壁棟大樓，利用該木梯攀爬至台中市○○區○○路212巷9號7樓察看，發現該樓層703室窗戶未鎖，
    乃以踰越窗戶安全設備之方式，侵入703室乙○○承租居住
    之房間內，搜尋乙○○置於地上之皮包以竊取財物之際，因
    發出聲響將乙○○驚醒，乙○○大聲驚呼，被告丙○○見狀
    ，乃延續上開為自己不法所有之意圖，提昇竊盜之犯意變更
    為強盜之犯意，對乙○○恫稱：「我是通緝犯在跑路，需要
    錢」等語，並以棉被將乙○○強壓在床上，致乙○○受有左
    眼外傷性眼瞼出血之傷害（傷害部分未據告訴），以此強暴
    手段至使乙○○不能抗拒後，喝令乙○○交付現金新臺幣（
    下同）2000元，得手後旋以踰越窗戶之方式逃離現場。嗣經
    員警調閱台中市○○區○○路212巷9號1樓大廳監視錄影帶
    與台中市○○區○○路210號前監視錄影帶比對，並配合行
    動電話基地台通聯記錄始循線查獲，因認被告丙○○犯刑法
    第330條第1項之加重強盜罪。
二、按犯罪事實應依證據認定之，無證據不得認定犯罪事實；被
    告之自白非出於強暴、脅迫、利誘、詐欺、疲勞訊問、違法
    羈押、或其他不正之方法，且與事實相符者，得為證據，刑
    事訴訟法第一百五十四條第二項、第一百五十六條第一項分
    別定有明文；又認定不利於被告之事實須依積極證據，苟積
    極證據不足為不利於被告事實之認定時，即應為有利於被告
    之認定，更不必有何有利之證據 (最高法院三十年上字第八
    一六號判例參照)；認定犯罪事實所憑之證據，雖不以直接
    證據為限，間接證據亦包括在內；然而無論直接或間接證據
    ，其為訴訟上之證明，須於通常一般之人均不致有所懷疑，
    而得確信其為真實之程度者，始得據為有罪之認定，倘其證
    明尚未達到此一程度，而有合理之懷疑存在時，事實審法院
    復已就其心證上理由予以闡述，敘明其如何無從為有罪之確
    信，因而為無罪之判決，尚不得任意指為違法 (最高法院七
    十六年度台上字第四九八六號判例參照)。本件公訴人認被
    告共犯上開罪行係以被告警訊之自白、證人乙○○之證述、
    姚眼科診斷證明書、監視器翻拍照片、0000000000號行動電
    話通聯紀錄等為據。訊據被告堅決否認犯上開罪行，辯稱：
    伊未為上開犯行，警察非依通聯紀錄查獲，係依前科及地緩
    關係借提伊，告訴伊本案與伊之前所犯之竊盜等案是連續犯
    ，要伊承認，警訊筆錄不實在，乙○○之指證亦不實，伊雖
    有使用門號0000000000號行動電話，通聯記錄顯示該電話於
    案發當日清晨4時44分53秒至47分01秒有在遠傳電訊股份有
    限公司28512號基地台發射通話訊號，係因伊住家本來就在
    基地台附近等語。經查被告雖坦承有使用0000000000號行動
    電話，卷附遠傳電信股份有限公司檢送之0000000000號行動
    電話九十四年十月二十四日之通聯紀錄顯示0000000000號行
    動電話於當日清晨四時四十四分五十三秒至四時四十七分零
    一秒及五時十分零五秒至五時十一分五十四秒與000000000
    號行動電話有通聯，前者通訊起始結束基地台分係二八五一
    二(台中市○○路二二六號、二一八三三 (台中市○○○路
    ○段一四二號十二樓，見本院卷一二一頁)，後者通訊起始
    結束基地台係二八三四二 (台中市○○路○段二五九號，見
    本院卷第一二一頁、二一七頁、二二五頁 )，然被告住在證
    人乙○○住處大樓對面之台中市○○路二一○號十三樓之三
    ，通聯基地台二八五一二、二一八三三本來即在其住附近，
    又卷附台中市○○路二二六號監視器錄影光碟並未顯示涉案
    歹徒接聽電話之起迄時間 (見本院履勘筆錄，本院卷第六十
    頁、一六九頁)，無從比對與0000000000號行動電話九十四
    年十月二十四日清晨四時四十四分五十三秒至四時四十七分
    零一秒通聯之時間是否相符，況依證人乙○○警訊及審理中
    證述歹徒侵入強盜之時間係十月二十四日清晨五時或五時多
    (見後述)，亦與0000000000號行動電話於十月二十四日清晨
    五時十分零五秒至五時十一分五十四秒與000000000號行動
    電話通聯係在二八三四二基地台 (即台中市○○路○段二五
    九號)不符，尚難以00000000 00號行動電話於十月二十四日
    之通聯紀錄認被告犯上開罪行，次查證人乙○○於九十四年
    十月二十四日警局初訊時陳稱：九十四年十月二十四日清晨
    五時許，在台中市．．，大樓有裝設監視器警方到場搜證後
    發現一名可疑男子出入但影像模糊，監視器中發現的可疑男
    子與強盜我的歹徒很像等語 (見0000000000號警訊卷第六、
    七頁)，於九十五年六月三十日警訊中陳述：當時因為燈光
    很暗，隱約看見犯嫌樣貌，但不是很清楚．．，事隔很久我
    記不太清楚，丙○○之下巴與鼻子與案發當天之歹徒相似，
    身材與體型也與當日之犯嫌相符等語 (見同警訊卷第九頁)
    ，於偵查中證述：我是從他的下巴及鼻子認出來的，整體因
    時間已久，印象模糊了，當時燈光很暗，．．但歹徒進來時
    ．．，是穿襯杉等語 (見1446 4偵查卷第四十五頁)，於原
    審證稱：我住的是公寓大樓，電梯可以到達七樓，我發覺該
    人是從該棟五、六樓利用放置在該處的樓梯爬到七樓，經過
    窗戶進入我的房間，我會如此認為，是因為我看到他是從窗
    戶離去的，之後檢查房門，房門是鎖著的，沒有被破壞，大
    樓每一層的走道都有裝置監視器，一樓的大門也有裝置。我
    在睡夢中覺得房間有聲音，就坐起來在床上查看，發現有一
    名男子蹲在地上，在翻動我的手提包，我就尖叫，他就朝著
    我撲過來，用棉被將我全身壓住，我就一直尖叫，他說『我
    是通緝犯，在跑路我需要錢，不會傷害你』，我就跟他說我
    身上只有2千元，他就將我的包包拿起，我自己從包包內拿
    出2千元給他，整個過程至少有10分鐘。當時燈光很暗，歹
    徒有帶口罩，我有400度的近視，我沒有帶眼鏡，我是在他
    的口罩掉下來的時候看到側面，只記得歹徒下巴很尖，印象
    他身穿襯衫，．．，其餘部分的特徵我沒有辦法指認，他的
    身材是瘦瘦的，因為當時燈光昏暗，該人又一直要求我不要
    看他，所以我只記得這些。我到警局指認，看到被告的時候
    ，已經隔了一段時間，我不是很確定，主要是聽聲音及下巴
    的特徵輪廓等語 (見原審卷第一百七十四至一百八十一頁)
    。於本院證述：我有近視三百度，現在戴隱形眼鏡，睡覺不
    戴，本件案發時間應該是五點多，當時在睡覺，所以房間只
    有屋頂上的小夜燈，當時燈光很暗，歹徒應該是穿襯衫，髮
    型是一般西裝頭，沒有戴眼鏡，不高、瘦瘦的，應該不到一
    百七十公分，嗣後警察通知我，說找到一個可疑的人，要我
    坐他對面，假裝看報紙，聽他聲音，看他的臉，要我指認他
    ，我是針對聲音、五官的特質，認為是被告。剛開始他先用
    我的棉被蓋住我，我一直掙扎喊救命，他才放開我，就說他
    是通緝犯，在跑路需要用錢，他的聲音特質很特別，鼻音很
    重的臺灣國語腔，我有看到歹徒大概的樣子。我住的七樓是
    六樓加蓋，七樓的房間是相通的，我的房間是唯一窗戶沒有
    鎖的，這是我案發後，詢問其他住戶得知的，他離開時是爬
    窗戶下去的，六樓的露台有一個樓梯可以爬上來七樓，他離
    去時，我有看他開紗窗爬下去，順著樓梯離開。我們大樓沒
    有管理員，如果前一個人進來大門沒有關，任何人都可以推
    門進入，直接搭乘電梯到六樓。後來房東有放監視器給我看
    ，大門沒有鎖，我看到有一個像是照片上的嫌犯，直接推門
    進來，之後，也看到他用外套遮住頭走出去的，顯然是要避
    免監視器照到他的臉等語 (見本院七月三十一日審理筆錄)
    。另證人即警員丁○○於原審證述：我們依據被害人報案，
    我們到北屯路210號社區大樓前，調閱該處的監視錄影器，
    然後我們看到一個男子打行動電話的影像，我們又到案發地
    ，調閱被害人居住大樓的監視器，該監視器裝置於大樓的大
    門處，然後我們看到犯案歹徒逃逸的畫面，從樓上到樓下大
    門跑出的畫面，有某部分的特徵，特徵為長袖衣服，袖子旁
    有二條黑線，跟北屯路210號打行動電話的男子衣著相同，
    故認定打電話的男子即為犯案的人。我們研判，監視器拍到
    的打電話的男子通話時段通話量不大，我們調閱基地台的通
    聯紀錄，比對出被告所持用的電話當時有打出的紀錄，且有
    核對打電話的秒數，因被告他案遭地檢署收押，至看守所將
    被告借提出來訊問後，被告坦承犯案。當初我們到現場查看
    的時候，從六樓爬上去的時候，一定要有木梯，該木梯原本
    在隔壁棟，現場勘查員警係在隔壁棟發現的木梯等語 (見原
    審卷第二三七至二四○頁)。依證人乙○○上開證述可知乙○○近視約三、四百度，案發當時開小燈在睡覺，燈光暗，
    未戴眼鏡，雖有看到歹徒，但不是很清楚，於第二次警訊指
    認時已相隔八個多月，印象更模糊，係以聲音及下巴的特徵
    輪廓指認，案發當日乙○○住處大樓監視器中拍攝的可疑男
    子 (見0000000000號警訊卷第十九頁及原審卷第七十四之七
    頁)與強盜乙○○的歹徒很像；依證人丁○○上開證述可知
    其係依乙○○住處大樓監視器拍攝之歹徒逃逸畫面，長袖衣
    服旁有二條黑線之特徵，跟北屯路210號監視器拍攝於該處
    打行動電話的男子衣著相同 (見000000000 0號警訊卷第十
    八頁及原審卷第七十四之六頁)，認打電話的男子即為犯案
    的人。然就卷附被告於九十四年十月十九日、九十五十二月
    二十八日拍攝之照片 (見原審卷第七十四之一至七十四之五
    頁)與證人乙○○住處大樓監視器所拍攝歹徒逃逸畫面翻拍
    之照片及案發前北屯路210號前監視器所拍攝在該處打行動
    電話者之畫面翻拍之照片，送請內政部警政署刑事警察局、
    法務部調查局鑑定結果，均未能認定係同一人 (見內政部刑
    事警察局及法務部調查局函，分別附於原審卷第七十四頁及
    本院卷第一○九頁)，經本院以弱眼比對前者與後二者亦明
    顯不符，尤其髮型，於原審審理時提示卷附現場攝影機翻拍
    照片及被告於偵訊時拍攝之照片，將臉部下半部蓋住，僅提
    供額頭至頭髮部分，供證人乙○○指認，乙○○亦稱：攝影
    機翻拍照片之髮型較接近嫌疑犯之髮型等語 (見原審卷第一
    七五頁 )，證人乙○○、丁○○上開證述及監視器翻拍照片
    暨姚眼科診斷證明書亦均不能證明被告犯上開罪行，再查被
    告自九十五年七月十三日偵查時起即堅決否認犯上開罪行，
    雖被告於警訊及九十五年六月三十日偵查初訊時坦承犯上開
    罪行，然此與上述被告於九十四年十月十九日、九十五十二
    月二十八日拍攝之照片和證人乙○○住處大樓監視器所拍攝
    歹徒逃逸畫面翻拍之照片、案發前北屯路210號前監視器所
    拍攝在該處打行動電話者之畫面翻拍之照片明顯不符之客觀
    事實不符，自難據為不利被告之認定，此外本院且查無其他
    積極證據足認被告犯上開罪行，原審未詳細勾稽，遽為科刑
    之諭知，尚有未洽，被告以原審判罪不當為由上訴有理由，
    應由本院將原審判決撤銷改判，另為被告無罪之諭知。
三、據上論斷，應依刑事訴訟法第三百六十九條第一項前段、第
    三百六十四條、第三百零一條第一項，判決如主文。
    本案經檢察官甲○○到庭執行職務。
中    華    民    國    97    年    8    月    29     日
            刑事第九庭  審判長法  官  陳  筱  珮
                              法  官  許  旭  聖
                              法  官  康  應  龍
上列正本證明與原本無異。
檢察官得上訴。
如不服本判決應於收受送達後十日內向本院提出上訴書狀，其未
敘述上訴之理由者並得於提起上訴後十日內向本院補提理由書（
均須按他造當事人之人數附繕本）。
                              書記官  姚  錫  鈞
中    華    民    國    97    年    8    月    29     日


司法院資訊處製作；財團法人民間司法改革基金會備份。
